【裁判字號】    98,交聲,1096
【裁判日期】    980526
【裁判案由】    交管條例聲異
【裁判全文】
臺灣板橋地方法院交通事件裁定        98年度交聲字第1096號
原處分機關  交通部公路總局臺北區監理所板橋監理站
異  議  人
即受處分人  乙○○
上列異議人即受處分人因違反道路交通管理處罰條例案件，對於
交通部公路總局臺北區監理所板橋監理站98年4 月15日所為之裁
決處分（處分案號：板監裁字裁41-C00000000號）聲明異議，本
院裁定如下：
    主  文
異議駁回。
    理  由
一、聲明異議意旨略以：異議人即受處分人乙○○於民國97年5
    月13日9 時40分許，固有騎乘車牌號碼OSP-015 號重型機車
    ，行經臺北縣中和市○○路與景安路之交岔路口處，然並未
    於該路口闖越紅燈，交通部公路總局臺北區監理所板橋監理
    站不查，竟以異議人違規屬實，予以裁處，異議人不服原裁
    處，而提起本件異議云云。
二、按汽車駕駛人，行經有燈光號誌管制之交岔路口闖紅燈者，
    處新臺幣1,800 元以上5,400 元以下罰鍰，並記違規點數3
    點，道路交通管理處罰條例第53條第1 項及第63條第1 項第
    3 款分別定有明文。
三、經查：
(一)異議人即受處分人乙○○於97年5 月13日9 時40分許，騎乘
    車牌號碼OSP-015 號重型機車，行經設有燈光號誌管制之臺
    北縣中和市○○路與景安路之交岔路口處時，有闖越紅燈行
    駛之違規事實，有臺北縣政府警察局北縣警交字第C0000000
    0 號舉發違反道路交通管理事件通知單、臺北縣政府警察局
    中和分局97年5 月30日北縣警中申字第0970030093號函暨檢
    附之工作紀錄簿、現場圖等資料在卷可按。另證人即當日舉
    發本違規事件之臺北縣政府警察局中和第一分局安平派出所
    警員甲○○於本院調查時具結證稱：「（問：本件是否你舉
    發的？）是的。我還記得當時狀況」、「（問：當時情形？
    ）在卷附現場圖那一張是我畫的，我依據那一張陳述就可以
    ，當時我是巡邏到中和市○○路及景安路交岔口。當時我是
    騎乘機車經過安和路，我的方向是綠燈，我看到異議人那時
    在景安路直接左轉安和路，當時景安路是紅燈。我要把異議
    人攔下前有再確定燈號，確認燈號之後異議人左轉我就把他
    攔下來，當時是上午時間，我在安和路口與異議人剛要左轉
    的距離大約十五到二十公尺左右，我們中間並沒有什麼遮蔽
    物阻擋我的視線」等語（詳本院98年5 月25日訊問筆錄第2
    頁），參以證人甲○○與異議人間，不僅未有任何怨隙，且
    係毫不相識之人，衡情證人甲○○應無設詞攀誣，或虛構違
    規事實以陷害異議人之道理。況警員執行公務時，本身即受
    有行政懲處責任之監督，且其到庭具結作證，更係以刑事責
    任擔保其證言之真實性，故證人甲○○警員之上開證述內容
    ，以及其所紀錄舉發之本件違規事實，經核尚無不可採信之
    處。因之，異議人於前揭時、地，有違規闖紅燈之違規事實
    ，應無疑義。
(二)其次，交通勤務警察或依法令執行交通稽查任務人員，開單
    舉發違反道路交通管理處罰條例所列之違規事實，經公路主
    管機關或警察機關所為之裁決處罰，本質上為行政處分，係
    公務員基於職務上權力，依法就特定之具體事件所為，並具
    有公法上效果之單方行政行為。而根據公務員為公法上行為
    具有公信力之原則，該行政處分當可被推定為真正，且其據
    以依法處分之事實認定，亦應可推定為正確無誤，故本此公
    信原則，立法者乃制定上開相關規定，使交通勤務警察或依
    法令執行交通稽查任務人員，在特殊情形下，當場不能或不
    宜攔截製單舉發時，得當機處置而逕行舉發，以達成維護交
    通秩序及公共安全之行政目的。反之，若謂公務員之一切行
    政行為，均需預留證據以證明其為真實，則國家行政勢必窒
    礙難行，且相關行政目的亦難達成，故刑事訴訟法就犯罪證
    據有關之規定中，與屬行政秩序罰之交通違規裁罰本旨不合
    之部分，自不在準用之列。從而，交通違規行政爭訟之舉證
    責任原理，應非如刑事案件中，必須超越任何合理懷疑，始
    可為有罪判決之嚴格程度，而係應與民事訴訟之舉證責任原
    理相類似，亦即基本上應就行政機關與人民所各自主張有利
    於己之事實，分配其應盡之舉證責任，而非逕予準用刑事訴
    訟上之「無罪推定」原則，此觀諸行政訴訟法第136 條，規
    定行政訴訟程序準用民事訴訟法第277 條舉證責任分配原則
    之立法意旨，即可明瞭。
(三)異議人乙○○雖極力辯稱：並未有闖越紅燈之行為云云。然
    異議人並未就本件執勤警員之舉發有誤，提出明確事證以供
    調查，且經核無任何其他相關證據，足資證明本件執勤警員
    確有捏造事實違法取締之情形。又如前述，證人甲○○就本
    件違規事實之相關證述內容，經核亦無不合常理之處，故證
    人甲○○本其維護交通秩序及行車安全等職責所為之本件交
    通違規舉發，自應予以採信。是異議人前述所辯：並未闖越
    紅燈等語，經核與事實不符，自難憑信。
四、綜上所述，異議人即受處分人乙○○於上述時、地，騎乘重
    型機車行經有燈光號誌管制之交岔路口闖紅燈之違規事實既
    可認定，則原處分機關即交通部公路總局臺北區監理所板橋
    監理站據此並引用道路交通管理處罰條例第53條第1 項及第
    63條第1 項第3 款，並參酌違反道路交通管理事件統一裁罰
    基準表等規定，裁處異議人罰鍰新臺幣4,500 元，並記違規
    點數3 點，並無違誤，異議人之異議無理由，故應予以駁回
    。
五、據上論斷，應依道路交通案件處理辦法第19條，裁定如主文
    。
中    華    民    國    98    年    5     月    26    日
                       交通法庭   法  官  鄭燕璘
以上正本證明與原本無異。
如不服本裁定應於送達後5日內向本院提出抗告狀。
                                  書記官  陳筱惠
中    華    民    國    98    年    5     月    26    日


司法院資訊處製作；財團法人民間司法改革基金會備份。
